臺灣臺南地方法院民事裁定
                                   110年度家調裁字第47號
聲  請  人  李ＯＯ

代  理  人  丁士哲律師
相  對  人  張ＯＯ  


上列當事人間請求減輕或免除扶養義務事件，本院裁定如下：
    主      文
一、聲請人李ＯＯ對於相對人張ＯＯ之扶養義務，應予免除。
二、程序費用新台幣1,000元由相對人負擔。
    事實及理由
一、本件聲請減輕或免除扶養義務事件，為兩造不得處分之事項
    ，然聲請人主張對於相對人有免除扶養義務之事實存在，為
    相對人所不爭執，兩造復依據家事事件法第33條第1項，合
    意聲請法院為裁定，此有民國110年2月2日合意程序筆錄在
    卷可稽，本院自應依前揭規定為裁定。
二、按直系血親相互間，互負扶養之義務，民法第1114條第1款
    固有明文。惟按受扶養權利者有下列情形之一，由負扶養義
    務者負擔扶養義務顯失公平，負扶養義務者得請求法院減輕
    其扶養義務：對負扶養義務者、其配偶或直系血親故意為
    虐待、重大侮辱或其他身體、精神上之不法侵害行為。對
    負扶養義務者無正當理由未盡扶養義務。受扶養權利者對負
    扶養義務者有前項各款行為之一，且情節重大者，法院得免
    除其扶養義務。民法第1118條之1第1項、第2項亦有明文。
三、本件聲請意旨略以：相對人為聲請人之母親，聲請人出生後
    ，相對人因精神狀況不佳，並未扶養、照顧聲請人，且約於
    聲請人10歲時，相對人即離家出走，故聲請人自小由父親單
    獨扶養。及聲請人因犯詐欺、組織犯罪條例等案件，業經判
    決確定近日將入監執行，事實上亦無法扶養相對人，為此，
    請求聲請人對於相對人之扶養義務予以免除等語。
四、經查：
  ㈠聲請人等主張兩造為母子關係乙節，業據提出戶籍謄本為憑
    ，可信聲請人對於相對人負有法定扶養義務。
　㈡又相對人名下財產並無價值，亦無所得，及其因罹患癲癇，
    無法工作，生活無法自理，目前由台南市政府社會局安置等
    情，有勞保投保紀錄、稅務電子閘門財產所得調件明細表及
    台南市政府社會局函文附卷可參。可信，相對人不能以自有
    財產維持生活，而有受聲請人扶養之需要。
  ㈢但據聲請人主張：伊出生後，相對人即因精神狀況不佳，無
    法照顧、扶養伊，且約於聲請人10歲之際，相對人即離家出
    走，故伊自小由父親單獨扶養。及其經判刑確定，近期將入
    監服刑，亦無法扶養相對人等情，為相對人及關係人所不爭
    執。另經本院依職權查詢聲請人之前案紀錄，聲請人因犯詐
    欺、組織犯罪條例等案，合併定應執行刑有期徒刑4年，於
    刑之執行前令入勞動場所強制工作3年。可認，聲請人上開
    主張為真實。
　㈣此外，兩造及關係人於調解期日就下列事實，製作合意程序
    筆錄在案：
　⒈兩造之勞健保、106至108年稅務電子閘門財產所得資料、相
    對人之勞保生育給付及臺南市政府社會局82年109月12日南
    市社助字第1091594228號函之內容等資料。
  ⒉聲請人自小由父親單獨扶養、照顧；相對人精神狀況不佳，
    於聲請人出生後即未照顧、扶養，並約於聲請人10歲時，相
    對人即與外遇對象離家出走。
  ⒊臺南市政府社會局105年2月17日南市社工字第1050158401號
    函之內容。
  ⒋聲請人從事建築臨時工，日收入1300元，未婚，目前居住於
    工寮，因詐欺案件判處有期徒刑2年6個月，業已確定待入監
    執行，無法負擔相對人生活所需之相關費用。
  ㈤綜上調查，相對人因精神障礙及私自離家出走，故聲請人出
    生後至成年前，相對人均未照顧及扶養聲請人，聲請人係由
    父親獨力扶養長大，相對人則有未盡扶養義務之事實，且情
    節可認已達重大之程度。此外，聲請人因觸犯刑罰，業經判
    刑確定，近日將入監服刑，其應執行刑為有期徒刑4年，且
    刑之執行前令入勞動場所強制工作3年，而有相當期間無法
    履行扶養義務之情狀。從而，本件聲請人請求免除對於相對
    人之扶養義務，核與民法第1118條之1規定相符，應予准許
    。
五、依家事事件法第33條、第97條，非訟事件法第21條第2項、
    第24條第1項，民事訴訟法第78條，裁定如主文。
中　　華　　民　　國　　110 　年　　3 　　月　　24　　日
                  家事法庭      法　官　許蕙蘭
以上正本係照原本作成。
如對本裁定抗告須於裁定送達後10日內向本院提出抗告狀及其繕
本，並應繳納抗告費新臺幣1,000元。
中　　華　　民　　國　　110 　年　　3 　　月　　24　　日
                                書記官　林書婷